臺灣高等法院刑事裁定
110年度毒抗字第1053號
抗  告  人  
即  被  告  黃松年


                    （另案於法務部○○○○○○○○○○○執行中）
上列抗告人即被告因違反毒品危害防制條例案件，不服臺灣新北
地方法院110年度毒聲字第1437號，中華民國110年6月17日裁定
，提起抗告，本院裁定如下：
    主  文
抗告駁回。
    理  由
一、原裁定意旨略以：抗告人即被告甲○○（下稱被告）基於施用
    第一級毒品、第二級毒品之犯意，於民國108年11月26日晚
    間11時許，在新北市○○區○○路0段000號12樓之3居所內，將
    第二級毒品甲基安非他命置入玻璃球吸食器內，以燒烤吸食
    煙霧之方式，施用第二級毒品甲基安非他命1次；另於108年
    11月27日上午10時許，在上開居所內，將第一級毒品海洛因
    置入香菸內，以點燃吸食煙霧之方式，施用第一級毒品海洛
    因1次等事實，業據被告坦承不諱，復有台灣檢驗科技股份
    有限公司108年12月17日濫用藥物檢驗報告、新北市政府警
    察局受採集尿液檢體人姓名及檢體編號對照表各1份在卷可
    稽，足認被告之自白與事實相符，應堪採信，被告犯行堪以
    認定。又被告前因施用毒品案件，經臺灣臺北地方法院（下
    稱臺北地院）裁定送觀察、勒戒後，認有繼續施用毒品之傾
    向，再經臺北地院以90年度毒聲字第880號裁定令入戒治處
    所施以強制戒治，並經臺北地院以90年度毒聲字第2431號裁
    定停止戒治，於90年12月21日停止戒治出所，所餘戒治期間
    付保護管束，於91年4月20日保護管束期滿未經撤銷，視為
    強制戒治執行完畢等節，另有本院被告前案紀錄表可憑，是
    被告本件於108年11月26日、同年月27日分別施用第一級毒
    品海洛因及第二級毒品甲基安非他命之行為，距其上次受觀
    察、勒戒及強制戒治執行完畢已逾3年，檢察官聲請觀察、
    勒戒，於法即無不合，爰依毒品危害防制條例第20條第1項
    、第3項，觀察勒戒處分執行條例第3條第1項之規定，裁定
    將被告送入勒戒處所觀察、勒戒，其期間不得逾2月等語。
二、抗告意旨略以：被告就本件之犯罪事實認定並無意見，惟被
    告因犯數罪經判決確定，並入監接續執行，其中部分犯行經
    檢察官先後向法院聲請觀察、勒戒，經法院分別以109年度
    毒聲字第89號、110年度毒聲字第1437號為令被告入勒戒處
    所觀察、勒戒之裁定，而觀察、勒戒為刑罰之替代處分，性
    質上為強制治療，是以受數次裁定應付觀察、勒戒，後裁定
    法院應就前次裁定合併審理，故請求法院更為裁定，就二次
    觀察、勒戒之不同裁定合併為一次執行云云。
三、按犯第10條之罪者，檢察官應聲請法院裁定，或少年法院（
    地方法院少年法庭）應先裁定，令被告或少年入勒戒處所觀
    察、勒戒，其期間不得逾2月；觀察、勒戒後，檢察官或少
    年法院（地方法院少年法庭）依據勒戒處所之陳報，認受觀
    察、勒戒人無繼續施用毒品傾向者，應即釋放，並為不起訴
    之處分或不付審理之裁定；認受觀察、勒戒人有繼續施用毒
    品傾向者，檢察官應聲請法院裁定或由少年法院（地方法院
    少年法庭）裁定令入戒治處所強制戒治，其期間為6個月以
    上，至無繼續強制戒治之必要為止，但最長不得逾1年；依
    前項規定為觀察、勒戒或強制戒治執行完畢釋放後，3年後
    再犯第10條之罪者，適用前2項之規定；毒品危害防制條例1
    08年12月17日修正之條文施行前犯第10條之罪之案件，於修
    正施行後，審判中之案件，由法院或少年法院（地方法院少
    年法庭）依修正後規定處理，109年1月15日修正公布、同年
    7月15日生效施行之毒品危害防制條例第20條第1項至第3項
    、第35條之1第2款分別定有明文。又上開所謂「3年後再犯
    」，應跳脫以往窠臼，以「3年」為期，建立「定期治療」
    之模式，只要本次再犯（不論修正施行前、後）距最近1次
    觀察、勒戒或強制戒治執行完畢釋放，已逾3年者，即該當
    之，不因期間有無犯第10條之罪經起訴、判刑或執行而受影
    響（最高法院109年度台上字第3826號判決意旨參照）。
四、經查：
  ㈠被告於上開時間、地點，分別施用第一級毒品海洛因及第二
    級毒品甲基安非他命各1次之事實，業據被告坦承不諱，且
    被告為警採集之尿液，經送請台灣檢驗科技股份有限公司以
    酵素免疫分析法（EIA）初步檢驗、氣相層析質譜儀（GC/MS
    ）確認檢驗後，結果呈嗎啡、可待因、安非他命、甲基安非
    他命陽性反應，有該公司108年12月17日濫用藥物檢驗報告
    及新北市政府警察局受採集尿液檢體人姓名及檢體編號對照
    表（尿液檢體編號：Q0000000號）可佐，而該結果既採用氣
    相層析質譜儀（GC/MS）進行確認，已足排除偽陽性反應之
    可能，足認被告之任意性自白與事實相符，被告於108年11
    月26日晚間11時許及同年月27日上午10時許，在新北市○○區
    ○○路0段000號12樓之3居所內，確有分別施用第一級毒品海
    洛因及第二級毒品甲基安非他命各1次之犯行甚明。
　㈡又被告前因施用毒品案件，經臺北地院裁定送觀察、勒戒後
    ，認有繼續施用毒品之傾向，再經臺北地院以90年度毒聲字
    第880號裁定令入戒治處所施以強制戒治，並經臺北地院以9
    0年度毒聲字第2431號裁定停止戒治，於90年12月21日停止
    戒治出所，所餘戒治期間付保護管束，於91年4月20日保護
    管束期滿未經撤銷，視為強制戒治執行完畢乙節，有本院被
    告前案紀錄表可參，可知被告係於受觀察、勒戒及強制戒治
    執行完畢釋放後，3年後再為本件施用第一級毒品海洛因、
    第二級毒品甲基安非他命之犯行。從而，原審依檢察官之聲
    請，裁定將被告送勒戒處所觀察、勒戒，期間不得逾2月，
    於法即無不合。
　㈢抗告意旨固稱原裁定應將前案觀察、勒戒裁定合併審理，並
    執行其一云云；惟觀察、勒戒處分之執行，於觀察勒戒處分
    執行條例未規定者，適用保安處分執行法之相關規定，該條
    例第2條第1項定有明文，而依保安處分執行法第4條之1第2
    項規定，保安處分開始執行後，未執行完畢前，又受同一保
    安處分之宣告者，仍僅就原執行之保安處分繼續執行，因觀
    察勒戒處分並非刑罰，係具有強制治療之特殊處遇方式，自
    應有保安處分執行法之適用，故法院受理案件後，審查結果
    認被告應依毒品危害防制條例第20條第1項規定裁定送觀察
    勒戒時，並不受他案觀察勒戒裁定之影響。至於被告若受數
    個觀察勒戒之裁定，檢察官應依保安處分執行法第4條之1之
    規定執行其一，被告不致於受到重覆執行之不利益。是被告
    執此指摘原裁定有所違誤，顯有誤解，自無足採。
五、綜上所述，原裁定以被告分別施用第一級毒品海洛因及第二
    級毒品甲基安非他命各1次之犯行事證明確，且符合觀察、
    勒戒之要件，依毒品危害防制條例第20條第1項、第3項，觀
    察勒戒處分執行條例第3條第1項之規定，裁定將被告送勒戒
    處所觀察、勒戒，核無違誤。被告仍執前詞提起抗告，並無
    理由，應予駁回。
據上論斷，應依刑事訴訟法第412條，裁定如主文。
中　　華　　民　　國　　110 　年　　7 　　月　　30　　日
                  刑事第四庭  審判長法　官  陳筱珮
                                    法　官  吳元曜
                                    法　官  羅郁婷
以上正本證明與原本無異。
不得再抗告。
                                    書記官  蔡易霖
中　　華　　民　　國　　110 　年　　7 　　月　　30　　日